【裁判字號】    97,易,792
【裁判日期】    971111
【裁判案由】    詐欺
【裁判全文】
臺灣屏東地方法院刑事判決               97年度易字第792號
聲  請  人  臺灣屏東地方法院檢察署檢察官
被      告  甲○○
上列被告因詐欺案件，經檢察官聲請簡易判決處刑（97年度偵字
第3891號），本院認不宜逕以簡易判決處刑，改分通常程序審理
，判決如下：
    主  文
甲○○無罪。
    理  由
一、公訴意旨詳如附件之聲請簡易判決處刑書。
二、按犯罪事實應依證據認定之，無證據不得認定犯罪事實；又
    不能證明被告犯罪者，應諭知無罪之判決，刑事訴訟法第
    154 條第2 項、第301 條第1 項分別定有明文。再按刑事訴
    訟法第161 條已於民國91年2 月8 日修正公布，其第1 項規
    定：檢察官就被告犯罪事實，應負舉證責任，並指出證明之
    方法。因此，檢察官對於起訴之犯罪事實，應負提出證據及
    說服之實質舉證責任。倘其所提出之證據，不足為被告有罪
    之積極證明，或其指出證明之方法，無從說服法院以形成被
    告有罪之心證，基於無罪推定之原則，自應為被告無罪判決
    之諭知，最高法院著有92年台上字第128 號刑事判例可資參
    照。
三、公訴人認被告甲○○涉犯幫助詐欺罪嫌，無非以被害人乙○
    ○於警詢時之指述、被告之子李智印在屏東北平路郵局之系
    爭帳戶立帳申請書、歷史交易清單各1 份、證人李智印於警
    詢之證述等為其主要論據。惟訊之被告堅決否認有幫助詐欺
    之犯行，辯稱：伊係於97年4 月13日晚上看到報紙求職廣告
    ，即打電話去應徵，應對方要求於同日晚上至翌日凌晨間，
    交付其子李智印之系爭郵局存摺、提款卡，伊工作內容是收
    得款項後扣除工資，存入系爭郵局帳戶內讓對方提領，伊是
    誤信方交付上開存摺資料，並無幫助詐欺之犯意，後來對方
    一直拖延伊工作日期，伊即於同年月16日下午3 時許辦理語
    音掛失等語。
四、本件被害人乙○○確因遭詐騙集團之詐騙而匯款2 萬元至被
    告之子李智印系爭郵局帳戶之事實，固據被害人於警詢中指
    訴綦詳，並有李智印系爭郵局帳戶之立帳申請書、歷史交易
    清單各1 份附卷可稽，然此僅能證明被害人有受詐騙匯款至
    李智印系爭郵局帳戶之事實。被告是否構成幫助詐欺取財罪
    ，端視被告是否明知其交付系爭郵局存摺等物，係為供幫助
    詐欺集團行騙之用？抑或如被告所辯，其係因應徵工作而交
    付系爭郵局存摺等物？經查，被告所辯情詞，業據其提出報
    紙求職廣告2 份為證，而被告持用之行動電話門號
    0000000000，亦確自97年4 月13日19時許起至同年月16日14
    時許止，均有與報載求職之應徵電話0000000000通聯之紀錄
    ，有該應徵電話之雙向通聯查詢資料附卷可佐（本院卷第59
    至69頁），核與被告辯稱：以電話聯絡應徵工作，及於交付
    帳戶後仍多次聯絡何時起工作等情相符，苟被告係基於幫助
    詐欺犯意交付系爭帳戶存摺資料，衡情於97年4 月14日交付
    系爭帳戶資料後即無互相連繫之必要。再者，被告確於97年
    4 月16日有辦理系爭帳戶語音掛失之事實，亦經本院函查屬
    實，有中華郵政股份有限公司屏東郵局97年9 月9 日屏營字
    第0975002534號函1 紙附卷可稽，足認被告所辯上情非虛，
    應堪信採。參以現今經濟不景氣，求職不易致失業率高居不
    下，報章雜誌已多所報導，應屬眾所皆知之事，被告甫於97
    年4 月9 日方假釋出監（此有臺灣高等法院被告前案紀錄表
    可憑），求職已屬不易，復逢此經濟不景氣因素，遇有求職
    之機會定會多所把握，較易為詐騙集團利用此弱點詐得其帳
    戶使用，惟其主觀上係因求職而交付系爭帳戶存摺等資料，
    並無幫助詐欺之認識與犯意甚明。
    綜上，公訴人所提出之證據，或證明方法，並無從說服本院
    形成被告有罪之心證，且復查無積極證據足資認定被告確有
    公訴人所起訴之幫助詐欺犯行，自應為被告無罪判決之諭知
    。
據上論斷，應依刑事訴訟法第452 條、第301 第1 項，判決如主
文。
本案經檢察官劉文賓到庭執行職務。
中    華    民    國    97    年    11    月    11    日
                  刑事第三庭  審判長  法  官  吳永宋
                                      法  官  陳怡先
                                      法  官  趙家光
以上正本證明與原本無異。
如不服本判決應於收受本判決送達後十日內向本院提出上訴書狀，
其未敘述上訴理由者，並得於提起上訴後十日內向本院補提理由
書狀（均須按他造當事人之人數附繕本）「切勿逕送上級法院」
中    華    民    國    97    年    11    月    11    日
                                      書記官  陳勃諺


司法院資訊處製作；財團法人民間司法改革基金會備份。
